臺灣臺中地方法院刑事判決　　　　　　　　　　　　　　九十一年度自字第一號
　　自　訴　人　義豐印刷股份有限公司
　　代　表　人　甲○○
　　代　理　人　乙○○
　　被　　　告　丁○○
　　　　　　　　丙○○
右列被告等因詐欺案件，經自訴人提起自訴，本院判決如左：
    主  文
丁○○、丙○○均無罪。
    理  由
一、自訴意旨略以：被告丁○○、丙○○二人為母子關係，被告丙○○於民國八十七
    年十二月間，因參選台中縣立法委員，製作宣傳品。被告等明知當時已無資力，
    竟共同基於意圖為自己不法所有之犯意聯絡，向自訴人佯稱尚有能力支付競選經
    費，使自訴人陷於錯誤，為被告等製作選舉名片、海報、人像看板，費用共計新
    台幣（下同）一百五十三萬九千八百十二元。詎被告丙○○事後僅持由被告丁○
    ○開立之本票三紙（面額共計一百十四萬二千元），憑資清償，惟迭經自訴人催
    討，被告等均置之不理。因認被告等共同涉有刑法第三百三十九條第一項之詐欺
    取財罪嫌云云。
二、（一）按犯罪事實應依證據認定之，無證據不得推定其犯罪事實，又自訴案件不
    能證明被告犯罪者，應諭知無罪之判決，刑事訴訟法第一百五十四條、第三百四
    十三條、第三百零一條第一項分別定有明文。（二）自訴人義豐印刷股份有限公
    司認被告等涉有共同詐欺取財之犯行，無非係以：自行製作之一紙應收帳款對帳
    單影本及由被告丁○○開立之三紙本票影本（發票日均為八十八年四月七日，到
    期日分別為八十八年十月三十一日、十一月三十日、十二月三十一日，面額分別
    為：四十萬元、四十萬元、三十四萬二千元）為據。（三）(1)訊據被告丁○○固
    坦承：曾於右揭時地，向自訴人訂製上開選舉文宣物之事實，惟堅決否認有共同
    詐欺取財之犯行，辯稱：其已先後清償自訴人四十萬元、三十萬元；至其他部分
    ，因被告丙○○並未當選立法委員，其財務與經濟發生困難，待有能力清償時，
    一定如數清償。而被告丙○○並不認識自訴人，上開選舉文宣物係由其出面訂製
    ，當時被告丙○○全力在競選，並未參與上開訂製選舉文宣物之事務等語。(2)訊
    據被告丙○○亦堅決否認有共同詐欺取財之犯行，辯稱：當時伊係立法委員候選
    人，競選事務繁忙，不可能參與上開選舉文宣物之訂作，該部分係由競選總部之
    被告丁○○全權處理，伊並未介入、過問，並非由伊向自訴人訂製上開選舉文宣
    物等語。（四）經查：(1)自訴人原應向丙○○服務處收取之帳款原為一百五十三
    萬九千八百十二元之事實，業為自訴人所自承，並提出應收帳款對帳單影本一紙
    附卷可參。(2)被告丁○○事後已先後清償自訴人四十萬元、三十萬元之事實，業
    據其提出到期日為八十八年九月三十日、面額為四十萬元之本票一紙，及由自訴
    人代理人乙○○分別於八十九年二月日、十一月十五日，簽名收受被告丁○○清
    償之二十萬元、十萬元之收據二紙為證，並為自訴人所不爭執。(3)準此，倘被告
    丁○○當時訂製上開選舉文宣物時，即有意詐欺自訴人，則其又何須於事後先後
    部分清償自訴人上開訂製文宣物之費用，復參以被告丙○○事後並未當選立法委
    員等情，堪信被告丁○○上開所辯，應非虛假。(4)至被告丙○○部分，自訴人並
    未能提出被告丙○○確有向其訂製上開文宣物之證物，自難徒憑一紙由自訴人所
    製作之應收帳款對帳單，即認被告丙○○確有告訴人所指上開犯行。(5)綜上等情
    ，本件應純屬民事債務糾紛，宜循民事程序救濟，尚不得徒以被告丁○○事後無
    力清償訂製上開文宣物之費用，即率認被告等確有共同詐欺取財之犯行。此外，
    復查無其他積極確切之證據，足以證明被告等確有上開犯行，自應為無罪之諭知
    。
三、另被告丁○○經合法傅喚，無正當理由不到庭，本院認諭知其無罪之判決，爰不
    待其陳述，逕行判決，附予敘明。
據上論斷，應依刑事訴訟法第三百四十三條、第三百零六條、第三百零一條第一項，
判決如主文。
中      華      民      國      九十一      年      四    月    二      日
                                    臺灣臺中地方法院刑事第六庭
                                        法  官  唐  敏  寶
右正本證明與原本無異。
如不服本判決，應於判決送達後十日內向本院提出上訴狀，上訴於臺灣高等法院臺中
分院( 須附繕本 )。
                                        書記官
中      華      民      國      九十一      年      四    月  二      日
